【裁判字號】    92,上訴,2057
【裁判日期】    920630
【裁判案由】    誣告
【裁判全文】
臺灣高等法院刑事判決                          九十二年度上訴字第二０五七號
    上 訴  人
    即 自訴人   戊○○
    上 訴  人
    即 自訴人   丙○○○
    上 訴  人
    即 自訴人   丁○○
    被      告  甲○○
    被      告  乙○○
右上訴人因自訴被告等誣告案件，不服臺灣臺北地方法院九十一年度自字第二一四號
，中華民國九十二年五月二十六日第一審判決，提起上訴，本院判決如左：
    主  文
原判決撤銷，發回臺灣臺北地方法院。
    理  由
一、按案件由犯罪地或被告之住所、居所或所在地之法院管轄；又無管轄權之案件，
    應諭知管轄錯誤之判決，非經自訴人聲明，毋庸移送案件於管轄法院；且管轄錯
    誤之判決，得不經言詞辯論為之，此項規定於自訴程序亦準用之，刑事訴訟法第
    五條第一項、第三百零四條、第三百零七條、第三百三十五條、第三百四十三條
    分別定有明文。又按被告之住所、居所或所在地，係以起訴時為標準，最高法院
    四十八年台上字第八三七號著有判例可資參照。
二、按原審以本件上訴人即自訴人戊○○、丙○○○、丁○○於民國九十一年四月二
    日向原審法院提起自訴時，於自訴狀上所載被告甲○○及乙○○之住所雖分別為
    台北縣貢寮鄉○○○街二十號及台北縣雙溪鄉○○○街二四號，固有上訴人即自
    訴人於原審提出之自訴狀在卷足憑（原審卷第一頁）。並以原審另依職權查詢被
    告甲○○與乙○○住所之結果，該二人亦係分別
    十號及台北縣永和市○○路○段四二五巷七二號四樓，此亦有法務部戶役政連結
    作業系統資料各一份在卷足稽（原審卷第三○頁、一二四頁）；且以依上訴人自
    訴狀所載被告二人誣告事實內容及所檢附之調查筆錄觀之，參諸上訴人戊○○於
    原審九十一年五月十五日調查中之陳述（原審卷第五一頁）與原審依職權調閱台
    灣台北地方法院檢察署八十一年度偵字第第一二九二六號卷宗之結果，以被告甲○○與乙○○係於八十一年四月四日至台北縣警察局瑞芳分局平林派出所對於上
    訴人即自訴人戊○○、丙○○○、丁○○等三人提出搶奪告訴，有前揭台北地方
    法院檢察署八十一年度偵字第第一二九二六號偵查卷宗影本在卷為憑（外放原審
    卷外；偵查卷宗影本第五頁背面、第七頁背面）。而前開台北縣警察局瑞芳分局
    平林派出所係坐落於台北縣雙溪鄉上林村內平林四七號，固經原審以公務電話紀
    錄明確在證（原審卷第一二三頁），因認被告二人誣告搶奪之犯罪地亦非在原審
    法院轄區（按上開台北縣貢寮鄉○○○街二十號和台北縣雙溪鄉○○○街二四號
    與台北縣雙溪鄉上林村內平林四七號及台北縣永和市○○路○段四二五巷七二號
    四樓等地址，依現行法院土地區域劃分範圍係分屬臺灣基隆地方法院轄區與臺灣
    板橋地方法院轄區），復以被告甲○○與乙○○之住所、居所、所在地及犯罪行
    為地，於上訴人提起本件誣告自訴時，均非在原審即臺灣臺北地方法院之管轄區
    域內，因認該院（即原審）並無管轄權，爰依刑事訴訟法第三百三十五條規定，
    不經言詞辯論，逕為諭知管轄錯誤之判決，固非無見。
三、惟查：被告甲○○與乙○○二人渠等於前揭瑞芳分局平林派出所對上訴人即自訴
    人戊○○、丙○○○、丁○○等三人提出搶奪告訴後；嗣經台灣台北地方法院檢
    察署檢察官於八十一年六月二十四日訊問時，被告甲○○與乙○○二人復向檢察
    官表示要提出告訴等語明確，此有被告甲○○與乙○○二人之偵查筆錄在卷足憑
    （上開八十一年度偵字第第一二九二六號偵查卷宗影本第二一頁）。就此以觀，
    顯然被告甲○○與乙○○二人亦有向原審法院轄區所在地之檢察機關提出上開自
    訴人所稱之誣告犯罪事實至明（按經偵查後，檢察官改以刑法第三百○四條之強
    制罪嫌對於上訴人戊○○、丙○○○、丁○○等三人提起公訴，起訴書見同上偵
    查卷宗影本第三三頁）；則原審法院轄區所在之台灣台北地方法院檢察署亦應為
    被告甲○○與乙○○二人申告自訴人三人涉有搶奪罪嫌之行為地。故原審法院就
    土地轄區劃分範圍而言，於自訴人對於被告二人提起本件誣告罪自訴時，應有土
    地管轄權至明；從而上訴人於提起本件自訴時，應屬合法。
四、原審疏未詳查，遽認該院（即原審）並無管轄權，逕為諭知管轄錯誤之判決，其
    事實之認定容有未洽。自訴人提起上訴，主張被告二人當時誣告之犯罪地在台灣
    台北地方法院檢察署，原審法院應有管轄權，指摘原判決諭知管轄錯誤為不當，
    經核有理由。原判決既有上開可議之處，要屬無可維持，自應由本院將原判決撤
    銷，發回原審法院另為適法妥適之裁判，並不經言詞辯論為之。
據上論斷，應依刑事訴訟法第三百六十九條第一項但書、第三百七十二條，判決如主
文。
中      華      民      國    九十二    年      六      月     三十     日
                              臺灣高等法院刑事第二十三庭
                                  審判長法  官  黃  瑞  華
                                        法  官  宋      祺
                                        法  官  陳  坤  地
右正本證明與原本無異。
如不服本判決，應於收受送達後十日內向本院提出上訴書狀，其未敘述上訴之理由者
並得於提起上訴後十日內向本院補提理由書（均須按他造當事人之人數附繕本）。
                                        書記官  陳  建  邦
中      華      民      國    九十二    年      七      月      三      日


司法院資訊處製作；財團法人民間司法改革基金會備份。
